臺灣臺北地方法院刑事判決
110年度審原易字第36號
公  訴  人  臺灣臺北地方檢察署
被      告  林政德  
選任辯護人  劉佳穎律師（法律扶助律師）
上列被告因過失傷害案件，經檢察官提起公訴（110年度偵字第1
7541號），本院判決如下：
    主    文
林政德犯過失傷害罪，處有期徒刑貳月，如易科罰金，以新臺幣
壹仟元折算壹日。 
    犯罪事實
一、林政德於民國110年2月8日上午前某時，將所豢養中型家犬2
    隻均以鐵鍊圈繫（然均未配戴狗嘴套）、復將其中1隻名為
    「阿尼奇」的米克斯再繫於旗桿底座之方式，皆放置在其新
    北市○○區○○路000○0號住屋外活動，嗣林政德旋即外出，而
    其本應注意飼主應防止其所飼養動物無故侵害他人之生命、
    身體、自由或財產；具攻擊性之寵物出入公共場所或公眾得
    出入之場所，應由成年人伴同，並採取適當防護措施；應使
    用狗嘴套等防護措施，以防止咬傷他人，依當時情況，又無
    不能注意之情事，竟疏未注意，適行人簡淑貞於同日上午11
    時許通行上址，突遭林政德所豢養家犬2隻追吠撲咬而跌倒
    在地（簡淑貞遭狗咬傷部分，業經其與林政德嗣於110年2月
    13日達成和解，而未據簡淑貞提起告訴），路過之張志豪在
    旁見狀趨前救援，亦遭狗飛撲追吠，張志豪於後退閃避時不
    慎跌坐在地，致受有左手腕橈骨和尺骨移位性骨折。
二、案經張志豪訴由新北市政府警察局新店分局報請臺灣臺北地
    方檢察署檢察官偵查起訴。
    理    由
壹、程序方面：
　　本判決所引用之證據資料，無論傳聞供述證據或非供述證據
    ，當事人均同意有證據能力（見本院卷第41、85、95至105
    頁）。且本院審酌供述證據作成時之情況，認為適當；非供
    述證據，亦查無非法取得而應予排除之情形，自均得作為證
    據。
貳、程序方面：
一、認定本案犯罪事實所憑之證據及理由：
    訊據被告林政德矢口否認有何過失傷害犯行，辯稱：我已經
    把家中的狗拴好，我才外出，不知道會發生這種事情，我覺
    得是有人先攻擊狗，狗狗基於自衛本能才會有攻擊傾向，我
    回家時看到證人簡淑貞發生事故，我有幫忙做醫療並跟簡淑
    貞以新臺幣（下同）36,000元和解，也有給告訴人張志豪6,
    000元紅包，但告訴人說不夠支付醫療費，讓我覺得是獅子
    大開口，故希望由法院開庭決定我應該負擔的責任等語；辯
    護人為其辯護以：被告已採取適當防護措施將犬隻「阿尼奇
    」以鐵鍊拴緊於自家門口庭院內，已善盡注意義務，並無法
    預料年僅1歲、體型較小之「阿尼奇」力氣勇猛過大，竟可
    將旗桿座及石塊拖著行走到家門外，當地社區從未發生路人
    主動接近犬隻，又再拿棍棒攻擊犬隻之行為，被告欠缺可能
    性甚或預見簡淑貞遭攻擊產生防衛行為轉向接近告訴人之情
    況，自不得將告訴人受傷之結果非難被告，且告訴人於警詢
    時指稱遭被告所養的狗咬傷，然所提診斷證明上係載「骨折
    」受傷，與遭狗咬傷無涉，顯見告訴人誇大其詞，實係告訴
    人自行後退時，不慎重心不穩而跌倒，另告訴人欠缺處理犬
    隻吠吼憤怒情狀之能力，亦未評估自身專業及體能，若非告
    訴人貿然靠近「阿尼奇」，復以手持棍棒向狗揮舞，則「阿
    尼奇」亦不會轉向告訴人，更不會致告訴人為躲避該犬追趕
    而跌倒受傷，顯見告訴人受傷實可歸因於己之自招危難，請
    對被告為無罪之諭知等語（見本院卷第39、43至47、78、96
    、104至105頁）。經查：
  ㈠被告於110年2月8日上午前某時，將所豢養中型家犬2隻均以
    鐵鍊圈繫（然均未配戴狗嘴套）、復將其中1隻名為「阿尼
    奇」的米克斯再繫於旗桿底座之方式，皆放置在其新北市○○
    區○○路000○0號住屋外活動，嗣即外出，適行人即證人簡淑
    貞於同日上午11時許通行上址，突遭林政德所豢養家犬2隻
    追吠撲咬而跌倒在地（證人簡淑貞遭狗咬傷部分，業與被告
    於111年2月13日達成和解，而未據提起告訴），路過之告訴
    人則於同時、地跌倒坐地，並受有左手腕橈骨和尺骨移位性
    骨折等情，據證人即告訴人於警詢、偵查及本院審理時指證
    、證人簡淑貞於本院審理時結證（見偵卷第13至18、85至87
    頁；本院卷第79至85、98至100頁）明確，並有天主教耕莘
    醫療財團法人耕莘醫院乙種診斷證明書、現場監視錄影光碟
    及翻拍影像、被告所提出「阿尼奇」照片、監視器影像整理
    、110年2月13日和解書等件（見偵卷第31、33至39頁；本院
    卷第49、51至59、61頁）存卷可考，並經本院當庭勘驗現場
    監視錄影光碟無訛（見本院卷第97至98、107至115頁之勘驗
    筆錄、擷取畫面），復為被告林政德所不否認，是此部分事
    實首堪認定。
　㈡證人簡淑貞於本院審理時結證稱：事發地點的路段我去過很
    多次，當天我邊滑手機邊走路，有看到對面遠遠有站1個男
    子即告訴人，我自己則是從狗旁邊經過，但狗突然跑過來往
    我身上撲，我嚇死了就跌倒，狗狗有抓傷、咬傷我，男子過
    來幫忙，我跌倒一片混亂，頭部被狗咬2個洞、手及臀部也
    都被咬傷，不只1隻狗咬我…（問：你路過該處時，那些狗有
    無貌似要攻擊妳的舉動？）我之前感覺還好，才敢走過去等
    語（見本院卷第98至100頁）綦詳，衡情證人簡淑貞與被告
    素不相識、前無怨隙，既經具結擔保其證言之可信性，當無
    甘冒偽證罪構陷被告之動機與必要，所證應屬信實。
　㈢證人即告訴人於警詢、偵查及本院審理時均一致證稱：事發
    地點是個雙向通道，當天早上我從環河路105之10號住家要
    出去，證人簡淑貞則是從巷子另一頭邊滑手機要走進來，我
    剛開始站在旁邊原地不動、沒有任何動作，因為有聽到狗吠
    ，狗狗先前也曾咬過人，我會害怕，沒有主動去惹狗，接著
    親眼看到被告環河路105至2號住家養的2隻黑白混色的狗（
    都沒戴嘴套，1隻有拴住往外拉、1隻沒有拴住），都衝向簡
    淑貞要咬她，她並無任何挑釁狗的舉動，是莫名其妙遭狗咬
    ，我看到簡淑貞跌倒，2隻狗趴在她身上狂咬、也咬她頭，
    我馬上衝上去，在附近找棍子，否則我原本並沒帶棍棒，但
    我找的棍子不紮實、一下就斷掉，且當時地面並不會滑，狗
    很兇，在拉簡淑貞及揮趕狗的瞬間，狗就攻擊我，我要顧簡
    淑貞又要顧自己才會往後仰跌倒，左手去撐地就受傷…等到
    我們大聲喊，被告的大女兒出來去拉狗，我跟簡淑貞才站起
    來，我跟簡淑貞坐同一台救護車去醫院…被告家的狗在有拴
    住的情況下，平時不太會直接碰觸到路人，路人可以走過去
    ，但若狗狗力道太大就有可能碰到等語（見偵卷第13至18、
    85至87頁；本院卷第79至85頁）。
　㈣而上開證人簡淑貞、證人即告訴人間證述不僅大致相符，要
    無何扞格之處，亦核與本院依職權勘驗卷附監視錄影光碟，
    明確顯示簡淑貞、告訴人原本係從反方向通行事發地點，斯
    時證人簡淑貞係低頭滑手機步行，告訴人則係站著觀望，渠
    2人均無任何逗弄、揮舞、尋釁狗隻之舉動，惟被告家門口A
    、B兩犬突然衝向證人簡淑貞，簡淑貞遭犬隻飛撲後倒地，
    告訴人見狀遂趨前幫忙驅趕，B犬跑回被告住處，然A犬復轉
    向告訴人衝去，告訴人遭驚嚇而後退閃避卻摔倒在地，起身
    再後退，並持棍棒驅趕A犬，A犬則繼續靠近簡淑貞，B犬再
    度從被告住處門口衝出，告訴人先後驅趕A、B兩犬讓簡淑貞
    能夠起身，嗣被告大女兒出來將犬隻拉回家中，另有附近鄰
    居手持棍棒前來幫忙，此際告訴人、簡淑貞方緩緩沿路邊離
    開，且告訴人一路以右手捧扶左手腕處，並檢視手部傷勢等
    情（見本院卷第96至97、107至115頁之勘驗筆錄、擷取畫面
    ）皆若合符節，堪信告訴人之指述為真實。
　㈤被告與辯護人雖辯稱：被告已採取適當防護措施將犬隻「阿
    尼奇」以鐵鍊拴緊於自家門口庭院內，已善盡注意義務，並
    無法預料年僅1歲、體型較小之「阿尼奇」力氣勇猛過大，
    竟可將旗桿座及石塊拖著行走到家門外，當地社區從未發生
    路人主動接近犬隻，又再拿棍棒攻擊犬隻之行為，被告並無
    預見可能性、甚或預見簡淑貞遭攻擊產生防衛行為轉向接近
    告訴人之情況，自不得將告訴人受傷之結果非難被告云云。
    然：
　⒈按飼主應防止其所飼養動物無故侵害他人之生命、身體、自
    由或財產；具攻擊性之寵物出入公共場所或公眾得出入之場
    所，應由成年人伴同，並採取適當防護措施。動物保護法第
    7條、第20條第2項分別定有明文，係揭櫫飼主有防止其所飼
    養之動物攻擊他人之注意義務。次按對於犯罪結果之發生，
    法律上有防止之義務，能防止而不防止者，與因積極行為發
    生結果者同；又因自己行為，致有發生犯罪結果之危險者，
    負防止其發生之義務，刑法第15條定有明文。又按刑法上過
    失不純正不作為犯之成立要件，係居於保證人地位之行為人
    ，因怠於履行其防止危險發生之義務，致生構成要件之該當
    結果，即足當之（最高法院83年度台上字第4471號判決同斯
    旨）。
　⒉查被告身為本案米克斯犬隻2隻之飼主，對於其所飼養犬隻依
    法負有予以適當之注意及管束，以防止該犬隻無故侵害他人
    生命、身體、自由或財產法益之危險之作為義務，復以本案
    案發地既為社區均可通行之公眾道路，雖被告有將犬隻2隻
    均鐵鍊圈繫、復將其中1隻名為「阿尼奇」的米克斯繫於旗
    桿底座，然均未配戴狗嘴套，且該等繫繩之犬隻若力道過猛
    仍有可能直接觸及往來行人；何況本案追趕撲咬證人簡淑貞
    、告訴人之犬隻，並非只有栓在旗桿底座上之「阿尼奇」1
    隻而已，被告家中另一隻有鐵鍊但未拴住之犬隻亦同樣發動
    攻擊，又無論是證人簡淑貞、告訴人均非主動尋釁或接近狗
    群，均經證人結證甚明。故被告此番所辯已有違事實，要無
    足採。
　⒊申言之，被告家門前係社區住戶通行均必經之處，被告理應
    注意防護措施不僅須以繩索限制、控制犬隻活動範圍外，果
    有必要，尚須配戴嘴套，以防止犬隻突然攻擊旁人，而本案
    事發時客觀上並無不能注意之情事，詎被告仍逕將狗隻栓在
    家門前，縱使有拴上鎖鏈或綁縛旗桿底座、其鎖鏈長度或重
    量亦明顯不足，致放縱狗隻之活動範圍得以輕易觸及往來行
    人。是被告疏未注意，任令未戴嘴套防護之本案犬隻追咬告
    訴人致傷，顯徵其確有過失。雖被告於告訴人遭咬傷當時未
    在現場，惟上開各項防護措施之闕漏早已存在，被告仍具迴
    避結果發生之可能性，自不得以其當時身在外地即可據以免
    責。從而，被告與辯護人上開所辯，要難憑採。
　㈥此外，告訴人於案發當日旋乘坐救護車急診，經醫師以石膏
    固定其左手腕，並診斷為「左手腕橈骨和尺骨移位性骨折」
    乙節，有前揭耕莘醫院診斷證明書附卷可稽（見偵卷第31頁
    ），堪認與本案案發當時時序緊密，更可徵告訴人確因被告
    飼養之犬隻有上開前撲追咬動作，乃因此跌倒而受有左手腕
    橈骨和尺骨移位性骨折之傷勢。又被告之過失行為直接造成
    告訴人受有前揭傷勢，二者間亦具有相當因果關係至明。被
    告與辯護人辯稱：告訴人於警詢時指稱遭被告所養的狗咬傷
    ，然所提診斷證明上係載「骨折」受傷，與遭狗咬傷無涉，
    顯見告訴人自行後退時，不慎重心不穩而跌倒，與被告無涉
    云云，委不足採。
　㈦辯護人另為被告辯護稱：「阿尼奇」本屬溫馴，實係因告訴
    人欠缺處理犬隻吠吼憤怒情狀之能力，亦未評估自身專業及
    體能，若非告訴人貿然靠近「阿尼奇」，復以手持棍棒向狗
    揮舞，則「阿尼奇」亦不會轉向告訴人，更不會致告訴人為
    躲避該犬追趕而跌倒受傷，顯見告訴人受傷，乃可歸因於己
    之自招危難云云。然查，
  ⒈被告所飼養之米克斯2隻，體型非小，事實上並已咬傷證人簡
    淑貞頭、手、臀等處，足見有相當攻擊人類之能力，要屬無
    疑。上開動物保護法令明文揭示飼主應採取防護措施及防止
    動物侵害他人生命、身體等權利，亦係基於人類飼養之動物
    或許訓練有素，或許天性溫馴，惟其一旦遭逢外界環境之變
    化刺激，及個別本能反應之驅使，均有可能不受飼主之支配
    控制，而以其體型、速度、齒爪等優勢，對於無辜行人造成
    生命、身體等權利之威脅，該項注意規定即為針對危險源監
    督義務予以法律明文化。是以本案犬隻仍具有破壞法益之高
    度危險，被告居於飼主地位，即產生監督保護之義務，自不
    因該種犬類過去攻擊人類紀錄較少，而謂其並非危險源且被
    告毋庸採取防護措施。倘被告主觀上亦認為本案米克斯犬隻
    並無攻擊人類之能力，而非危險源，又何須均以鐵鍊圈繫、
    復將其中1隻「阿尼奇」再繫於旗桿底座。是被告辯護人辯
    稱本案犬隻性情溫馴，並非危險源等語，尚乏所憑。
  ⒉再就學說上所闡述之「客觀歸責理論」以言，行為人需藉由
    侵害行為對行為客體製造了法所不容許之風險，且該不法風
    險在具體結果中獲得實現，而結果亦存在於構成要件效力範
    圍之內，始得將該行為所引起之結果，算作行為人成果而予
    歸責。本件被告並未依據動物保護法規定，採取防止本案犬
    隻使人受傷之適當防護措施，已如前述，而上開注意規定之
    立法目的即在避免人類飼養之動物任意在外攻擊他人，乃具
    有刑法規範意義而足以創設飼主之保證人地位，非僅係一般
    行政取締規定而已。是以被告之不作為業已製造刑事法律所
    不容許之風險，應無疑義。且查被告未確實柵欄圈圍或以足
    夠控制長度之鍊繩緊繫本案犬隻，亦未將犬隻均帶上狗嘴套
    ，使本案犬隻2隻均得以逸脫外出攻擊行人，被告並非基於
    一般社會生活常態而無可避免對犬隻採取放任態度，自無合
    於「社會相當性」之可言，告訴人亦無忍受侵害之義務，難
    認有何「可容許風險」概念適用之餘地。又本案事故發生前
    ，告訴人僅在不遠處靜靜觀看，並無揮棒或以石塊挑釁之動
    作，實係因狗隻已經先發動攻擊、追咬證人簡淑貞，告訴人
    才趕忙趨前幫忙追趕，並找路邊棍棒拿在手中，自始未有「
    告訴人率先挑釁狗群」之情事可言，益徵被告上開製造之不
    法風險已在具體結果中實現，而該結果之實現並無超出規範
    保護目的範圍或因果歷程重大偏異情事，尚無從援引客觀歸
    責之下位概念而將被告排除於應受歸責之範圍外。再承前所
    述，本案告訴人既未有任何率先挑弄激怒犬隻之故意行為，
    被告與辯護人就此所辯顯屬倒果為因，是本案當無從遽依「
    自我負責原則」而使被告免受歸責。
  ㈧綜上所陳，被告與辯護人所辯均非允洽，不足為採。本案事
    證已臻明確，被告犯行洵堪認定，應依法論科。
二、論罪科刑：
　　核被告所為，係犯刑法第284條前段之過失傷害罪。爰審酌
    被告身為本案犬隻之飼主，本應善加盡監管義務，卻疏於注
    意控制，造成證人簡淑貞遭該等犬隻咬傷時，在旁告訴人趨
    前救援時亦遭犬隻攻擊而跌倒受傷之結果，迄今否認犯行；
    而觀被告雖曾以1個6,000元紅包予告訴人表達誠意，然雙方
    於偵、審期間就賠償金額惜無共識而未能達成和解或調解，
    參以告訴人到庭表示：辯護人為被告辯護稱我們持棒揮打狗
    狗，對狗的生命無半點憐憫之心，說被告家裡的狗有生命，
    但難道我們沒有生命嗎，是被告家的狗先咬人等語（見本院
    卷第104至105頁），兼衡被告之過失情節、告訴人所受傷勢
    ，暨被告自述之生活經濟狀況、智識程度等一切情狀，量處
    如主文所示之刑，並諭知易科罰金之折算標準。
三、應依刑事訴訟法第299條第1項前段，刑法第284條前段、第4
    1條第1項前段，刑法施行法第1條之1第1項，判決如主文。
本案經檢察官吳文琦偵查起訴，檢察官黃思源到庭執行職務。
中　　華　　民　　國　　111 　年　　1 　　月　　27　　日
　　　　　　　　　刑事第二十一庭法　官  歐陽儀　
上正本證明與原本無異。 
如不服本判決應於收受送達後20日內向本院提出上訴書狀，並應
敘述具體理由；其未敘述上訴理由者，應於上訴期間屆滿後20日
內向本院補提理由書（均須按他造當事人之人數附繕本）「切勿
逕送上級法院」。告訴人或被害人如對於本判決不服者，應具備
理由請求檢察官上訴，其上訴期間之計算係以檢察官收受判決正
本之日期為準。 因疫情而遲誤不變期間，得向法院聲請回復原
狀。
                                書記官  程于恬
中　　華　　民　　國　　111 　年　　1 　　月　　28　　日
附錄本案論罪科刑法條全文　　　　　　　　　　　　　　
中華民國刑法第284條：
因過失傷害人者，處 1 年以下有期徒刑、拘役或 10 萬元以下
罰金；致重傷者，處 3 年以下有期徒刑、拘役或 30 萬元以下
罰金。